【裁判字號】    88,上訴,2683
【裁判日期】    890216
【裁判案由】    偽造文書等
【裁判全文】
臺灣高等法院臺中分院刑事判決                  八十八年度上訴字第二六八三號
    上  訴  人  臺灣彰化地方法院檢察署檢察官
    被      告  丙○○
右上訴人因被告偽造文書等案件，不服臺灣彰化地方法院八十八年度訴字第五一三號
中華民國八十八年八月二十五日第一審判決（起訴案號：臺灣彰化地方法院檢察署八
十八年度偵字第三九五一、四七○一號），提起上訴，本院判決如左：
    主      文
原判決撤銷。
丙○○連續行使偽造私文書，足以生損害於他人，處有期徒刑陸月；洪素玲、洪順涼
、陳建雄之印章各壹枚，洪素玲、洪順涼、陳建雄保單借款借據上偽造之「洪素玲」
「洪順涼」「陳建雄」之署押及印文各貳枚均沒收。又連續意圖為自己不法之所有，
而侵占對於業務上所持有之物，處有期徒刑玖月。主刑部分應執行有期徒刑拾月。
    事      實
一、(一)丙○○原係乙○○○保險股份有限公司（下稱乙○○○公司）溪湖通訊處收費
    員，負責向保戶收取保費及保戶以保單或房屋貸款所償還之本金與利息，為從事
    業務之人，因代保戶洪素玲、洪順涼及陳建雄等人，辦理結婚請款及貸款事宜而
    持有其等之保單，丙○○竟基於意圖為自己不法所有之概括犯意，委由不知情不
    詳姓名之人於保單借款借據之「要保人立據人」欄，暨印章聲明書之「聲明人」
    欄，均分別偽造洪素玲、洪順涼及陳建雄之署押各二枚，丙○○再持其偽造之洪
    素玲、洪順涼及陳建雄之印章，分別加蓋在前開偽造之署押後，再分別於民國（
    下同）八十四年四月二十七日、同年九月十四日及九月二十五日（起訴書誤載為
    八十四年四月二十八日、同年九月十五日及二十六日），連續持至二林鎮○○路
    ○段七０八號乙○○○公司二林展業課申請保單借款，致乙○○○公司陷於錯誤
    ，誤認係保戶洪素玲、洪順涼及陳建雄申請保單借款，並於申請日後三至四日分
    別撥放現金新台幣（下同）五萬五千元、九萬元及四萬五千元予丙○○，足生損
    害於洪素玲等三人及乙○○○公司。(二)丙○○另基於意圖為自己不法所有之概括
    犯意，自八十六年二月二十六日起至八十八年一月五日止，連續利用代收保費、
    貸款本金及利息之機會，將保戶陳素梅等人交付之款項（詳如附表）侵占入己，
    而均未繳回乙○○○公司溪湖通訊處，計侵占一百零六萬五千一百九十二元。
二、案經乙○○○公司及彰化縣警察局二林分局訴請及報請台灣彰化地方法院檢察署
    檢察官偵查起訴。
    理      由
一、右揭事實，業據被告丙○○（以下稱被告）先後於偵查、原審中均坦承不諱，於
    本院審理中亦供承無異。被告所自白上開各情，並核與證人甲○○即乙○○○公
    司溪湖通訊處主任指述情節相符，復有洪素玲、洪順涼、陳建雄三人之保單借款
    借據、陳素梅等人之聲明書、侵害明細表及被告出具之切結書等影本在卷可稽，
    復有偽造之洪素玲、陳建雄印章各一枚扣案可資佐證，足徵被告之自白與事實相
    符，本件事證明確，被告犯行堪以認定。
二、核被告所為，係犯刑法第二百十六條、第二百十條之行使偽造私文書罪、第三百
    三十九條第一項之詐欺取財罪及三百三十六條第二項之業務侵占罪。其偽造私文
    書之低度行為，已為行使之高度行為所吸收；偽造印章、印文之行為亦為偽造私
    文書之部分行為，均不另論罪。被告利用不知情不詳姓名之人於保單借款借據之
    「要保人立據人」欄，暨印章聲明書之「聲明人」欄，均分別偽造洪素玲、洪順
    涼及陳建雄之署押各二枚，係屬間接正犯。被告先後多次行使偽造私文書、詐欺
    取財及侵占之犯行，時間緊接，犯罪構成要件相同，顯係基於概括犯意反覆為之
    ，均為連續犯，應各依刑法第五十六條之規定論以一罪並加重其刑。被告行使偽
    造私文書之目的，在於詐取借款，其行使偽造私文書與詐欺取財二罪間，有方法
    結果之牽連關係，應從一重之行使偽造私文書罪處斷。又行使偽造私文書罪與侵
    占罪間，犯意各別，行為互殊，應予分論併罰。公訴人起訴事實雖未敘及被告於
    八十六年五月前之侵占行為，惟該部分事實與本院判決有罪部分有裁判上一罪之
    連續犯關係，為起訴效力所及，本院自得併予審理。
三、原審予以論科，固非無見，然查(一)被告所為係屬間接正犯部分，原審漏未論敘，
    尚有未合。(二)被告偽造之洪順涼印章一枚，依被告於原審所陳僅係遭搶，並不能
    證明確已滅失，自應併以宣告沒收，乃原審未為沒收之諭知，亦有未洽。(三)檢察
    官上訴意旨指稱：被告迄仍未對告訴人為全部賠償，更進而對告訴人避不見面，
    原審對被告為緩刑之宣告顯屬不當云云。本院斟酌被告本件犯罪之情節，係以偽
    造他人之印章、署押、印文達其犯罪之目的，惡性及其犯罪情節均屬非輕，又所
    犯業務侵占部分之犯罪時間甚長，犯罪所得甚鉅，被告犯後竟仍未能對其所為負
    責，對告訴人迄未為全部賠償，亦未積極與告訴人洽商償還方法，由被告犯罪後
    態度不佳之情形以觀，衡情顯非無再犯之虞，檢察官上訴意旨所指並非無據，原
    審對被告為緩刑之宣告係屬不當。檢察官上訴意旨為有理由，且原審判決既另有
    上開可議之處，自應由本院予以撤銷改判。爰審酌被告犯罪之動機、目的、犯後
    已為部分清償冒貸及侵占之款項，並坦承犯行等一切情狀，量處如主文第二項所
    示之刑，主刑部分並定其應執行之刑。另被告偽造之洪素玲、洪順涼、陳建雄之
    印章各一枚，及保單借款借據上「要保人立據人」欄，暨印章聲明書之「聲明人
    」欄，偽造之「洪素玲」「洪順涼」「陳建雄」之署押及印文，均依法宣告沒收
    。
據上論斷，應依刑事訴訟法第三百六十九條第一項前段、第三百六十四條、第二百九
十九條第一項前段，刑法第五十六條、第二百十條、第二百十六條、第三百三十六條
第二項、第三百三十九條第一項、第二百十九條、第五十五條、第五十一條第五款，
罰金罰鍰提高標準條例第一條前段，判決如主文。
本案經檢察官朱朝亮到庭執行職務。
中      華      民國    八十九     年      二       月     十六   日
                                  臺灣高等法院臺中分院刑事第六庭
                                        審判長法  官  古  金  男
                                              法  官  沈  應  南
                                              法  官  張  祺  祥
右正本證明與原本無異。
如不服本判決應於收受送達後十日內向本院提出上訴書狀，其未述上訴之理由者並
得於提起上訴後十日內向本院補提理由書（均須按他造當事人之人數附繕本）。
                                              書記官  顏  子  良
中      華      民      國    八十九     年      二       月     十八   日
                                                                        Ｏ


司法院資訊處製作；財團法人民間司法改革基金會備份。
